臺灣新竹地方法院刑事判決　　　　　　　 95年度訴字第357號
公　訴　人　臺灣新竹地方法院檢察署檢察官
被　　　告　乙○○
　　　　　　　　　　（另案在臺灣新竹監獄執行）
指定辯護人　本院公設辯護人　甲○○
上列被告因違反槍砲彈藥刀械管制條例案件，經檢察官提起公訴
（95年度偵字第686號），本院判決如下：
    主  文
本件免訴。
    理  由
一、公訴意旨略稱：被告乙○○曾因違反麻醉藥品管理條例、藥
    事法、槍砲彈藥刀械管制條例等案件，經臺灣嘉義地方法院
    於民國87年1月19日以86年度訴字第599號判決其中違反麻醉
    藥品管理條例部分判處有期徒刑5月、違反藥事法部分判處
    有期徒刑7月、未經許可無故持有瓦斯玩具長槍部分判處有
    期徒刑9月、未經許可攜帶刀械部分判處有期徒刑3月；其另
    因違反肅清煙毒條例案件，經臺灣嘉義地方法院於86年12月
    10 日以86年度訴字第765號判決，判處有期徒刑3年4月；復
    因違反槍砲彈藥刀械管制條例案件，經臺灣高等法院臺南高
    分院於87年10月29日以87年度上易字第1954號判決，判處有
    期徒刑6月。前開宣告刑經臺灣高等法院臺南高分院以88年
    度聲字第5號裁定定其應執行刑有期徒刑5年2月，於87年2月
    13日入監執行，於90年4月26日假釋出獄，嗣於92年2月12日
    假釋期滿未被撤銷，以已執行論。詎被告猶不知悔改，明知
    具有殺傷力之各式槍枝及子彈，非經主管機關許可不得擅自
    製造及持有，竟仍基於製造可發射子彈具有殺傷力之槍枝及
    持有子彈之犯意，於93年6月6日至同年12月11日間某不詳時
    間，在其嘉義縣太保市太保里太保219號住處內，製造具有
    殺傷力之土造霰彈槍1枝（槍枝管制編號0000000000號）後
    ，即未經許可無故持有之；並於不詳時間，在臺東縣某不詳
    地點，由某真實姓名、年籍不詳之成年男子轉讓具殺傷力之
    12GAUGE制式霰彈23顆、土造霰彈4顆後，而未經許可無故持
    有之。嗣經警於93年12月11日19時及同日21時許，分別在被
    告所承租位於臺北縣五股鄉○○路○段543巷54號3樓623號房
    內及不知情之友人江敏雄（業經臺灣板橋地方法院檢察署檢
    察官為不起訴處分）位於臺北縣土城市○○路○段92號6樓之
    1住處內，扣得土造霰彈槍1枝（槍枝管制編號0000000000
    號）及12GAUGE制式霰彈23顆、土造霰彈4顆等物，因認被告
    涉犯修正前槍砲彈藥刀械管制條例第11條第1項之未經許可
    製造可發射金屬具有殺傷力之槍枝罪嫌及同條例第12條第4
    項之未經許可持有子彈罪嫌。
二、按案件曾經判決確定者，應諭知免訴之判決，刑事訴訟法第
    302條第1款定有明文。又訴訟上所謂一事不再理之原則，關
    於實質上一罪或裁判上一罪，亦均有其適用，最高法院60年
    臺非字第77號著有判例。
三、經查：
　(一)被告乙○○前因未經許可製造可發射子彈具有殺傷力之改造
    手槍、未經許可持有子彈，涉犯修正前槍砲彈藥刀械管制條
    例第11條第1項、第12條第4項之罪名，業經臺灣桃園地方法
    院於94年6月17日以94年度訴字第24號判決判處有期徒刑7年
    ，併科罰金新臺幣20萬元確定，該案判決認定之事實如下：
　　１被告基於持有子彈之概括犯意，先於93年3、4月間某日，
      ，收受1名真實姓名、年籍不詳、綽號「阿猴」之成年男
      子所交付之可擊發而具有殺傷力之口徑9mm制式子彈2顆、
      具有直徑約9mm土造金屬彈頭之土造子彈4顆；復於93年5
      月間某日，自真實姓名、年籍不詳、綽號「不良」之成年
      男子處收受可擊發而具有殺傷力之玩具金屬彈殼加裝直徑
      約4.5mm之鋼珠改造而成之改造子彈3顆、玩具金屬彈殼加
      裝直徑約8mm之金屬彈頭改造而成之改造子彈2顆；又於93
      年6初某日，收受真實姓名、年籍不詳、綽號「不良」之
      成年男子所交付之可擊發而具殺傷力之具直徑約7.8mm金
      屬彈頭之土造子彈13顆、由玩具金屬彈殼加裝直徑約8.6
      mm之金屬彈頭改造而成之改造子彈3顆、具直徑約9mm金屬
      彈頭之土造子彈1顆，並均自收受後即未經許可而無故持
      有前開子彈。
    ２被告基於製造可發射子彈具有殺傷力之改造手槍之概括犯
      意，先與真實姓名、年籍不詳、綽號「不良」之成年男子
      基於製造可發射子彈具有殺傷力之改造手槍之犯意聯絡，
      於93年5月間某日，在被告所承租位於臺北縣五股鄉○○
      路○段354巷54號3樓623號房內，由被告提供其於桃園縣桃
      園市○○路華山玩具店所購買之仿FN廠半自動手槍製造之
      金屬玩具手槍1把，再由該名綽號「不良」之成年男子換
      裝上其所提供之土造金屬槍管1支後，改造成為機械性能
      良好，可擊發適用子彈，具有殺傷力之改造手槍1把（含
      彈匣1個，槍枝管制編號0000000000號）後，交由被告持
      有之；被告復基於前揭製造改造手槍之概括犯意，並基於
      製造槍枝主要組成零件之槍管之概括犯意，於93年5月間
      某不詳時間，在其嘉義縣太保市太保里太保219號住處內
      ，連續以車床製造土造金屬槍管7支，再於93年5月間某不
      詳時間，在其所承租位於臺北縣五股鄉○○路○段354巷54
      號3樓623號房之住處內，將其於桃園縣桃園市○○路華山
      玩具店所購買之仿BERETTA廠84型半自動手槍製造之金屬
      玩具手槍、仿FN廠半自動手槍製造之金屬玩具手槍、仿WA
      -LTHER廠半自動手槍製造之金屬玩具手槍各1把，換裝前
      開其所製造之土造金屬槍管中之3支，改造成為機械性能
      良好、可擊發適用子彈而具有殺傷力之改造手槍3把（各
      含彈匣1個，槍枝管制編號分別為0000000000號、0000000
      000號、0000000000號），並自製造完成後即未經許可而
      無故持有之。
    ３嗣經警於93年6月6日21時30分許，在桃園縣蘆竹鄉○○○
      段1718地號農地工寮內查獲被告，並扣得仿FN廠半自動手
      槍製造之金屬玩具手槍換裝土造金屬槍管改造而成之改造
      手槍1把（含彈匣1個，槍枝管制編號0000000000號）、口
      徑9mm制式子彈2顆、具有直徑約9mm土造金屬彈頭之土造
      子彈4顆（嗣經採樣試射1顆）、玩具金屬彈殼加裝直徑約
      4.5mm之鋼珠改造而成之改造子彈3顆（嗣經採樣試射1顆
      ）、玩具金屬彈殼加裝直徑約8mm之金屬彈頭改造而成之
      改造子彈2顆（嗣經採樣試射1顆）；另於93年12月11日19
      時許，在被告所承租位於臺北縣五股鄉○○路○段543巷54
      號3樓623號房內查獲被告，並扣得被告所有之仿BERETTA
      廠84型半自動手槍製造之金屬玩具手槍換裝土造金屬槍管
      改造而成之改造手槍（含彈匣1個，槍枝管制編號0000000
      000號）、仿FN廠半自動手槍製造之金屬玩具手槍換裝土
      造金屬槍管改造而成之改造手槍（含彈匣1個，槍枝管制
      編號0000000000號）、仿WALTHER廠半自動手槍製造之金
      屬玩具手槍換裝土造金屬槍管改造而成之改造手槍（含彈
      匣1個，槍枝管制編號為0000000000號）各1把、玩具金屬
      彈殼加裝直徑約8.6mm之金屬彈頭改造而成之改造子彈3顆
      （嗣經採樣試射1顆）、具直徑約7.8mm金屬彈頭之土造子
      彈13顆（嗣經採樣試射4顆）、土造金屬槍管4支、預備供
      製造改造手槍所用之土造金屬槍管半成品8支；另於93年
      12月11日21時許，在被告之友人江敏雄位於臺北縣土城市
      ○○路○段92號6樓之1住處內查扣被告所有、寄放在不知
      情之江敏雄（經檢察官為不起訴處分）處之具直徑約9mm
      金屬彈頭之土造子彈1顆（嗣經採樣試射）。
    ４上開臺灣桃園地方法院94年度訴字第24號判決，已判決確
      定刻正執行中，此業據本院調取該卷宗核閱屬實，並有該
      刑事判決、臺灣高等法院被告全國前案紀錄表附卷可稽（
      見本院卷二第8、24-29頁）。
  (二)被告前開臺灣桃園地方法院判決確定之製造可發射子彈而具
    有殺傷力之改造手槍犯行，與本案製造土造霰彈槍犯行，犯
    罪構成要件並無不同，應有連續犯之裁判上一罪關係：
  　１查被告於上開案件判決前之93年5月間，在其嘉義縣太保
      市太保里太保219號住處內，製造本案具有殺傷力之土造
      霰彈槍1枝（槍枝管制編號0000000000號）；並於製造上
      開土造霰彈槍後之不詳時間，由綽號「阿猴」之友人處收
      受具殺傷力之12GAUGE制式霰彈23顆、土造霰彈4顆而未經
      許可無故持有之，此情業據被告於本準備程序時供述：扣
      案的土造霰彈槍是在93年5月間，我跟綽號「不良」的男
      子一起改造槍枝當時做的，霰彈槍槍管是我自己用車床磨
      出來的，扳機也是我自己做出來的，「不良」幫我黏，扣
      案子彈是在我製造完這枝霰彈槍之後，綽號「阿猴」的，
      約30幾歲的男子交給我的等語在卷（見本院卷一第33-34
      頁之95年6月14日準備程序筆錄）。
    ２而被告於本案被訴之製造土造霰彈槍行為，雖該當修正後
      槍砲彈藥刀械管制條例第8條第1項之未經許可製造可發射
      子彈具有殺傷力之槍枝罪嫌及第12條第4項未經許可持有
      子彈罪嫌，惟依刑法第2條第1項之規定，應適用最有利於
      行為人之法律，而比較新舊條例之結果，應適用修正前槍
      砲彈藥刀械管制條例第11條第1項之未經許可製造可發射
      子彈具有殺傷力之槍枝罪及槍砲彈藥刀械管制條例第12條
      第4項之未經許可持有子彈罪，此亦為本案起訴檢察官所
      是認（見本院卷一第2頁反面之起訴書所犯法條欄）。故
      被告前開臺灣桃園地方法院判決確定之製造可發射子彈具
      有殺傷力之改造手槍犯行，與本案製造土造霰彈槍犯行，
      犯罪構成要件並無不同，該案判決書認為2者間構成要件
      不同（見本院卷二第28頁），容有訛誤。
    ３又被告於本院準備程序時供述：扣案的土造霰彈槍是在93
      年5月間，我跟綽號「不良」的男子一起改造槍枝當時做
      的等語，已如前述，該土造霰彈槍復係於93年12月11日19
      時許，在被告所承租位於臺北縣五股鄉○○路○段543巷54
      號3樓623號房內，與已遭臺灣桃園地方法院判決認定之另
      3把具殺傷力之改造手槍（槍枝管制編號分別為000000000
      0號、0000000000號、0000000000號）併同查獲扣案，此
      有搜索扣押筆錄、扣押物品目錄表在卷可稽（見臺灣板橋
      地方法院檢察署93年度偵字第19589號卷第43-46頁），該
      臺灣桃園地方法院94年度訴字第24號判決復認定被告於93
      年5月間製造、於93年6月6日扣案之另把仿FN廠半自動手
      槍製造之金屬玩具手槍換裝土造金屬槍管改造而成之改造
      手槍1把（槍枝管制編號0000000000號）與被告於93年5月
      間製造、於93年12月11日扣案之該3把具殺傷力之改造手
      槍（槍枝管制編號分別為0000000000號、0000 000000號
      、0000000000號），係被告基於概括犯意連續製造（見本
      院卷二第24頁反面判決事實欄第二(二)點、第26頁反面判決
      理由欄第二點），則本案被告於93年5月間製造、於93年1
      2月11日併同扣案之土造霰彈槍1枝（槍枝管制編號000000
      0000號），既屬所犯構成要件相同之罪，自應認有連續犯
      之裁判上一罪關係。
  (三)被告前開臺灣桃園地方法院判決確定之未經許可持有子彈犯
    行，與本案持有12GAUGE制式霰彈23顆、土造霰彈4顆犯行，
    亦應認有連續犯之裁判上一罪關係：
    １查前開臺灣桃園地方法院94年度訴字第24號判決認定被告
      基於持有子彈之概括犯意，於93年3、4月間收受「阿猴」
      交付制式子彈2顆、土造子彈4顆；復於93年5月間某日，
      自「不良」處收受改造子彈5顆；又於93年6月初某日，收
      受「不良」所交付土造子彈14顆、改造子彈3顆，而無故
      持有前開子彈；則被告於本院供述：我於93年5月間自「
      阿猴」處收受持有12GAUGE制式霰彈23顆、土造霰彈4顆，
      既與已判決確定之持有子彈犯行，時間緊接、方法相同，
      復又觸犯構成要件相同之罪名，亦應認有連續犯之裁判上
      一罪關係。
    ２雖臺灣桃園地方法院94年度訴字第24號判決認為該制式霰
      彈23顆、土造霰彈4顆係被告於10餘年前，在臺東某不詳
      地點，由某真實姓名、年籍不詳之友人所交付，而被告於
      該案持有之制式、土造、改造子彈，則係於93年5月至同
      年6月間，陸續由真實姓名、年籍不詳、綽號「阿猴」、
      「不良」之成年男子所交付，二者時間相隔10餘年，且子
      彈種類不同，難認被告係基於概括之犯意而陸續收受制式
      、土造、改造子彈（見本院卷二第28頁判決理由欄第四點
      ）。惟上開認定持有子彈之時間係依被告於該案警詢偵查
      中之供述，無其他事證足佐，被告既已於本院供述係於93
      年5月間自「阿猴」處收受持有12GAUGE制式霰彈23顆、土
      造霰彈4顆，之前因為當時我在看守所內，人家告訴我，
      叫我要把槍彈取得的時間分開講，不然都講同時間的話，
      法院會判的很重等語（見本院卷一第33-34頁），且該等
      霰彈應可供其93年5月間製造之霰彈槍使用而有牽連關係
      ，依罪證有疑利於被告之原則，應認被告持有制式霰彈23
      顆、土造霰彈4顆之犯行與前開臺灣桃園地方法院94年度
      訴字第24號判決確定之持有子彈犯行有連續犯之裁判上一
      罪，且與持有霰彈槍部分亦有牽連犯之裁判上一罪關係。
  (四)綜上所述，被告前開臺灣桃園地方法院判決確定之製造可發
    射子彈而具有殺傷力之改造手槍及持有子彈犯行，與本案製
    造土造霰彈槍及持有制式霰彈23顆、土造霰彈4顆之犯行，
    應有裁判上一罪關係。
四、按案件曾經判決確定者，應諭知免訴之判決，刑事訴訟法第
    302條第1款定有明文；又訴訟上所謂一事不再理之原則，關
    於實質上一罪或裁判上一罪，亦均有其適用，最高法院60年
    臺非字第77號著有判例可稽。雖被告行為後，刑法部分條文
    業於94年1月7日修正，94年2月2日公布，95年7月1日施行，
    修法後已廢除連續犯及牽連犯之規定，惟該法第2條第1項亦
    規定：「行為後法律有變更者，適用行為時之法律，但行為
    後之法律有利於行為人者，適用最有利於行為人之法律」；
    是雖95年7月1日修正施行之刑法已廢除連續犯及牽連犯之規
    定，惟本件以行為時連續犯、牽連犯之規定，認定被告連續
    製造槍枝及連續持有子彈判決其免訴顯較為有利被告，故依
    刑法第2條第1項前段之規定，應適用行為時之法律，本案與
    前開臺灣桃園地方法院94年度訴字第24號違反槍砲彈藥刀械
    管制條例案件，既有裁判上一罪關係，且該案件業已判決確
    定，本案製造槍枝及持有子彈犯行，已為上開確定判決之既
    判力效力所及，依照首開說明，爰不經言詞辯論，逕為諭知
    免訴之判決。
據上論斷，應依刑事訴訟法第第302條第1款、第307條，判決如
主文。
中　　華　　民　　國　　96　　年　　6 　　月　　25　　日
                  刑事第五庭  審判長法　官　楊惠芬
                                    法  官  楊麗文
                                    法  官  吳靜怡
以上正本證明與原本無異。
如不服本判決，應於送達後10日內，向本院提出上訴狀。
中　　華　　民　　國　　96　　年　　6　　 月　　25　　日
                                    書記官　馮玉玲
